【裁判字號】    97,上訴,298
【裁判日期】    970430
【裁判案由】    強盜等
【裁判全文】
臺灣高等法院臺南分院刑事判決         97年度上訴字第298號
上  訴  人
即  被  告  丙○○
指定辯護人 本院公設辯護人甲○○
上列上訴人因強盜等案件，不服臺灣台南地方法院96年度訴字第
1443號中華民國97年2月14日第一審判決（ 起訴案號：臺灣台南
地方法院檢察署96年度偵字第13233號） ，提起上訴，本院判決
如下：
    主  文
原判決撤銷。
丙○○犯攜帶兇器強盜罪，處有期徒刑捌年陸月。
    事  實
一、丙○○意圖為自己不法之所有，於民國（下同）96年9月2日
    中午12時19分許，持客觀上可供兇器使用之破酒瓶，在臺南
    縣永康市○○路1266號「全家超商」內，以持該破酒瓶之右
    手勒住店員乙○○脖子之強暴方式，至使乙○○不能抗拒，
    令乙○○打開櫃台收銀機二部，交付該收銀機內之金錢，及
    任由丙○○強取該收銀機內之金錢，共計新臺幣（下同）一
    萬零八百二十元（起訴書誤載為一萬二千一百七十九元，經
    蒞庭檢察官當庭更正）得手後，復承前強盜之接續犯意，續
    以持該破酒瓶之右手勒住乙○○脖子，挾持乙○○出店外，
    以此強暴方式，至使乙○○不能抗拒，向乙○○索取其身上
    錢財，惟因乙○○身上無財物而未得逞，期間乙○○左肘部
    並遭該破酒瓶割傷，受有五×○‧二公分割傷之傷害，而丙
    ○○為免過於醒目，遭路人查覺，遂令乙○○脫掉全家超商
    制服，俟行至臺南縣永康市○○街七四○巷口時，為警據報
    趕至，當場逮捕查獲，並扣得上開贓款（業已發還全家超商
    ）及破酒瓶一支。
二、案經乙○○訴由臺南縣警察局永康分局報請報請臺灣臺南地
    方法院檢察署檢察官偵查起訴。
    理  由
一、認定犯罪所憑之證據及理由
（一）公訴人、被告及指定辯護人同意下述警詢筆錄、監視器翻
      拍照片、現場勘察照片、刑案現場測繪圖、贓物認領保管
      單等之證據能力。因被告自白坦承犯行，其自白與前開傳
      聞證據內容大致相符，又前述人證部分均出於證人自由意
      志，其作成之情況，應屬適當，書證部分查無顯不可信之
      情況，本院審酌予以採納之，無礙被告及辯護人於程序上
      之彈劾詰問權利，認前開傳聞證據合於刑事訴訟法第159
      條之4、之5等規定，因而具備證據能力，合先敘明。
（二）被告坦承於前揭事實不諱（見本院卷97年4月9日筆錄5頁
      、97年4月16日筆錄6頁）。
（三）證人即被害人乙○○之證述（見警卷12至16頁、偵卷28至
      29頁、原審卷84至87、92頁）。
（四）目擊證人即「全家超商」店員洪秋月之證述（見警卷15至
      20頁、偵卷23至24頁）。
（五）目擊證人王怡靜之證述（見警卷21至22頁）。
（六）有監視器翻拍照片15張、現場勘察照片22張、刑案現場測
      繪圖一件、贓物認領保管單一件附卷可稽（見警卷28至29
      、31至34、38至56頁）及被告持以強盜之破酒瓶一支扣案
      可資佐證。
二、論罪科刑之理由
（一）查破酒瓶質地堅硬銳利，客觀上足以對人之生命、身體、
      安全構成威脅，自應認為可作兇器使用，是核被告所為，
      係犯刑法第330條第1項之攜帶兇器強盜罪。又被告以上開
      強暴方式，至使被害人不能抗拒，強取被害人管領之前揭
      超商財物得手後，猶未放開被害人，繼續挾持被害人走出
      店外，索取被害人個人身上之財物（惟此部分未得逞），
      此據被害人於警詢及原審理時證稱：「被告搶走店內財物
      後隨即要求我抱住他，以破酒瓶抵住我的頸部，沿永平街
      向東直行，問我身上是否帶有值錢物品」（見警卷14頁）
      、「被告挾持我走出店外，右轉之後，就問我身上是否有
      值錢的物品」（見原審卷86頁）等情在卷，則在被告主觀
      認知上，其在店內挾持被害人強盜超商財物得手後，繼續
      挾持被害人至店外索取值錢物品之行為，係同一個強盜行
      為之繼續，時間、空間均甚密接，無從分割，僅係分數個
      舉動接續進行，且係持續侵害同一被害人管領之財產法益
      ，應祇成立一個加重強盜罪，起訴書認應另構成限制被害
      人行動自由罪，尚有未洽，附此敘明。另按強盜罪，以強
      暴、脅迫為其構成要件，其因而致普通傷害，乃強暴、脅
      迫當然之結果，除行為人另有傷害之故意外，不另論傷害
      罪（最高法院91年度台上字第1441號、96年度台上字第76
      76號判決要旨參照），是本件被害人遭被告以上開強暴方
      式挾持期間，因雙方近距離拉扯受有傷害，依照上開說明
      ，乃施強暴之當然結果，應不另論傷害罪。
（二）審酌被告四肢健全，竟不思循正途謀生，採取激烈手段強
      盜他人財物，危害社會治安甚鉅，且其於強盜超商財物得
      手後，猶不知足，繼續挾持被害人欲取得更多財物，與一
      般強盜超商得手後立即逃逸之強盜犯行相較，犯罪情節較
      重，非難性亦較高，實不宜寬貸，而其挾持被害人期間，
      除了對被害人之身體造成傷害之外，亦使被害人心理上承
      受極大之恐懼，復審酌被告之前科素行、於本院審理時坦
      承犯行，頗有悔意，態度良好等一切情狀，量處被告有期
      徒刑8年6月，以示懲儆。至扣案之破酒瓶一支，雖係被告
      所持以犯本件強盜所用之物，但無證據證明係被告所有之
      物，自無須宣告沒收，併予敘明。
三、撤銷原判決之理由
    被告於本院審理時坦承犯行，頗有悔意，態度良好，則原審
    以被告「犯罪後於審理中猶意圖減輕刑責而辯稱其酒醉，意
    識不清楚云云，欠缺悔過之具體表現」等理由所量處之有期
    徒刑9年，應屬過重。
四、適用法律
（一）程序法方面：刑事訴訟法第369條第1項前段、第364條、
      第299條第1項前段。
（二）刑法第330條第1項。
本案經檢察官吳忠賢到庭執行職務。
中    華    民    國    97    年    4     月    30    日
                  刑事第三庭    審判長法  官  陳義仲
                                      法  官  宋明蒼
                                      法  官  蔡勝雄
以上正本證明與原本無異。
如不服本判決，應於收受本判決後十日內向本院提出上訴書狀。
其未敘述上訴理由者並得於提起上訴後十日內向本院補提理由書
狀（均須按他造當事人之人數附繕本）「切勿逕送上級法院」。
                                      書記官  汪姿秀
中    華    民    國    97    年    4     月    30    日
附錄本案論罪科刑法條：
中華民國刑法第330條第1項
犯強盜罪而有第 321 條第 1 項各款情形之一者，處 7 年以上有
期徒刑。
中華民國刑法第321條第1項
犯竊盜罪而有左列情形之一者，處六月以上、五年以下有期徒刑
：
一、於夜間侵入住宅或有人居住之建築物、船艦或隱匿其內而犯
之者。
二、毀越門扇、牆垣或其他安全設備而犯之者。
三、攜帶兇器而犯之者。
四、結夥三人以上而犯之者。
五、乘火災、水災或其他災害之際而犯之者。
六、在車站或埠頭而犯之者。


司法院資訊處製作；財團法人民間司法改革基金會備份。
